【裁判字號】    97,裁,545
【裁判日期】    970118
【裁判案由】    有關人民團體事務
【裁判全文】
最  高  行  政  法  院  裁  定
                                     97年度裁字第00545號
上  訴  人  甲○○
被 上訴 人  臺北市政府社會局
代  表  人  師豫玲
上列當事人間有關人民團體事務事件，上訴人對於中華民國96年
5月24日臺北高等行政法院95年度訴字第1772號判決，提起上訴
，本院裁定如下：
    主  文
上訴駁回。
上訴審訴訟費用由上訴人負擔。
    理  由
一、按對於高等行政法院判決之上訴，非以其違背法令為理由，
    不得為之，行政訴訟法第242條定有明文。依同法第243條第
    1項規定，判決不適用法規或適用不當者，為違背法令；而
    判決有同條第2項所列各款情形之一者，為當然違背法令。
    是當事人對於高等行政法院判決上訴，如依行政訴訟法第24
    3條第1項規定，以高等行政法院判決有不適用法規或適用不
    當為理由時，其上訴狀或理由書應有具體之指摘，並揭示該
    法規之條項或其內容；若係成文法以外之法則，應揭示該法
    則之旨趣；倘為司法院解釋或本院之判例，則應揭示該判解
    之字號或其內容。如以行政訴訟法第243條第2項所列各款情
    形為理由時，其上訴狀或理由書，應揭示合於該條項各款之
    事實。上訴狀或理由書如未依此項方法表明，或其所表明者
    與上開法條規定不合時，即難認為已對高等行政法院判決之
    違背法令有具體之指摘，其上訴自難認為合法。
二、本件上訴人提起上訴，係以：系爭罷免上訴人及補選理事長
    何銓鎮之選票上，未加蓋臺北市何氏宗親會（下稱宗親會）
    之圖記及由監事推派之監事會召集人簽章，應自始不生罷免
    之效力；原審95年度訴字第2454號判決對於通過罷免上訴人
    理事長職務乙案同意核備已撤銷，且均未上訴已告確定；上
    訴人業提出於宗親會民國94年1月18日北市何宗（建）字第
    （94）03號函，發現連署簽名有嚴重瑕疵，其他相關函證亦
    有虛報不實偽造簽名之情；被上訴人將原頒「臺北市何氏宗
    親會」之立案證書及圖記註銷，不但違反人民團體選舉罷免
    辦法（下稱人團選罷辦法）第8條及第18條之1之規定，且違
    反一事不再理之原則，以上各項事證，原審未予斟酌審究，
    原判決顯有違背法令等語，為其理由。本件上訴人對於高等
    行政法院判決上訴，雖以該判決違背法令為理由，惟查上訴
    人在原審之各項主張如何不足採，原判決均已詳為論斷，並
    無不合。核其上訴理由狀所載內容，係就原審取捨證據、認
    定事實之職權行使，及依職權裁量所論斷：上訴人為前述宗
    親會之理事長，任期自91年8月13日起至95年8月2日止，宗
    親會理事、監事何詮鎮等19人於94年1月9日以北市何（理監
    ）字第001號函請求理事長即上訴人召開93年度理監事會議
    及第9屆第3次會員大會，嗣宗親會理事何詮鎮等13人及監事
    何銓熙等2人以上訴人93年度未曾召開理監事會議與第9屆第
    3次會員大會，經函請召開仍未置理為由，以94年1月25日北
    市何（理監）字第002號函通知上訴人提出罷免理事長案，
    並副知被上訴人；案經被上訴人以94年2月5日北市社一字第
    09431304700號函復，上開罷免案應依人團選罷辦法第46條
    至第55條規定辦理。嗣宗親會理事會於94年4月7日下午召開
    全體理事會，決議通過罷免第9屆理事長甲○○案，並以94
    年4月12日北市何（理監）字第011號函向被上訴人陳報，同
    時通知上訴人，經被上訴人以94年4月21日北市社一字第094
    34190700號函同意核備，並請其依人團選罷辦法及督導各級
    人民團體實施辦法等規定，辦理補選理事長及移交事宜。宗
    親會理事會復以94年5月16日北市何（理監）字第014號函向
    被上訴人陳報補選理事長之理事會會議紀錄，經被上訴人以
    94年5月31日北市社一字第09435434500號函同意核備補選何
    銓鎮為第9屆理事長，並核發理事長當選證明書，並通知上
    訴人，上訴人即有依督導各級人民團體實施辦法第11條第1
    項規定，將宗親會立案證書、圖記移交新任理事長何銓鎮之
    義務，嗣宗親會以上訴人拒絕辦理移交手續為由，以94年6
    月20日北市何（理監）字第017號函向被上訴人申請補發圖
    記，經被上訴人以94年6月30日北市社一字第09432241000號
    函重新頒發圖記，並註銷原頒發圖記、立案證書，復以同日
    期之北市社一字第09432241001號函通知上訴人，原頒「臺
    北市何氏宗親會」之立案證書及圖記即日起註銷，於法有據
    ，並無違誤等情，指摘其為不當，並就原審已論斷者，泛言
    未論斷，或就原審所為論斷，泛言其論斷矛盾，或以其對法
    律之誤解，重複前已主張為原審詳予論斷所不採之理由，泛
    謂原判決違背法令，而未具體表明合於不適用法規、適用法
    規不當、或行政訴訟法第243條第2項所列各款之情形，難認
    對該判決之如何違背法令已有具體之指摘。依首揭說明，應
    認其上訴為不合法。又上訴人主張上開罷免案及改選案之選
    票，未加蓋宗親會之圖記及由監事推派之監事會召集人簽章
    ，自始不生效力，被上訴人同意核備罷免其理事長職務及辦
    理補選理事長之相關處分，業經原審以95年度訴字第2454號
    判決予以撤銷，被上訴人所為註銷原頒「臺北市何氏宗親會
    」之立案證書及圖記處分，即無所附麗云云。惟查被上訴人
    核備前開罷免案及改選案之處分業已送達生效，在該處分未
    經撤銷、廢止前，其效力繼續存在；況上訴人就被上訴人核
    備其遭罷免案之處分另提起行政訴訟，經原審以95年度訴字
    第2454號判決以訴願機關從程序逕予決定訴願不受理，顯有
    瑕疵，而撤銷訴願決定，並未撤銷該核備處分，有該判決附
    原審卷第115至120頁可稽，上訴人此部分主張，與卷附資料
    不符，附此敘明。
三、據上論結，本件上訴為不合法，依行政訴訟法第249條第1項
    前段、第104條、民事訴訟法第95條、第78條，裁定如主文
    。
中    華    民    國    97    年    1     月    18    日
                    最高行政法院第三庭
                        審判長法官  黃  璽  君
                              法官  林  茂  權
                              法官  鄭  忠  仁
                              法官  黃  本  仁
                              法官  吳  東  都
以  上  正  本  證  明  與  原  本  無  異
中    華    民    國    97    年    1     月    18    日
                              書記官  彭  秀  玲


司法院資訊處製作；財團法人民間司法改革基金會備份。
